臺灣臺中地方法院刑事判決
111年度原金訴字第53號
公  訴  人  臺灣臺中地方檢察署檢察官
被      告  曾暐城



指定辯護人  黃曉薇律師
上列被告因詐欺等案件，經檢察官提起公訴（111年度偵字第146
41號），本院判決如下：
　　主    文
曾暐城犯三人以上共同詐欺取財罪，處有期徒刑壹年壹月。
    犯罪事實
一、本案犯罪事實及證據，除證據部分補充被告曾暐城於本院準
    備程序及審理時之自白、本院臺中簡易庭調解事件報告書，
    餘均引用檢察官起訴書（如附件）之記載。
二、論罪科刑之理由：
(一)核被告曾暐城所為，係犯組織犯罪防制條例第3條第1項後段
    之參與犯罪組織罪、刑法第339條之4第1項第2款之3人以上
    共同詐欺取財罪、洗錢防制法第14條第1項之一般洗錢罪。
    被告與本案詐欺集團其他成員間就上開犯行，均有犯意聯絡
    及行為分擔，為共同正犯。被告以一行為同時觸犯參與犯罪
    組織罪、三人以上共同犯詐欺取財罪及一般洗錢罪，為想像
    競合犯，應依刑法第55條前段規定，從一重之三人以上共同
    犯詐欺取財罪處斷。
(二)按犯(組織犯罪防制條例)第3條之罪，偵查及審判中均自白
    者，減輕其刑，組織犯罪防制條例第8條第1項後段定有明文
    ；犯洗錢防制法第14、15條之罪，在偵查或審判中自白者，
    減輕其刑，洗錢防制法第16條第2項亦有明文。次按想像競
    合犯之處斷刑，本質上係「刑之合併」。其所謂從一重處斷
    ，乃將想像競合犯組成之評價上數罪，合併為科刑一罪，其
    所對應之刑罰，亦合併其評價上數罪之數法定刑，而為一個
    處斷刑。易言之，想像競合犯侵害數法益者皆成立犯罪，論
    罪時必須輕、重罪併舉論述，同時宣告所犯各罪名，包括各
    罪有無加重、減免其刑之情形，亦應說明論列，量刑時併衡
    酌輕罪部分量刑事由，評價始為充足，然後依刑法第55條前
    段規定「從一重處斷」，非謂對於其餘各罪可置而不論。因
    此，法院決定處斷刑時，雖以其中最重罪名之法定刑，做為
    裁量之準據，惟於裁量其輕重時，仍應將輕罪合併評價在內
    （最高法院108年度台上字第4405、4408號判決意旨）。查
    檢察官於偵查中並未就參與犯罪組織之罪名詢問被告，有偵
    訊筆錄在卷可考，則檢察官既於偵查中未依刑事訴訟法第95
    條、第96條規定給予被告辯明犯罪嫌疑之機會，剝奪其自白
    以獲得減刑寬典處遇之權利，而悖於實質正當之法律程序，
    而被告已於本院審判程序坦承參與犯罪組織犯行，基於訴訟
    權保障之法理，本院認就被告犯組織犯罪防制條例第3條第1
    項後段之參與犯罪組織罪部分，仍應有上開減刑規定之適用
    。另被告於偵查中及本院準備程序、審理程序中，均已就其
    所犯一般洗錢之犯行均已自白犯罪，應依洗錢防制法第16條
    第2項之規定減輕其刑。至被告所犯參與犯罪組織罪、加重
    詐欺取財罪及一般洗錢罪，縱因想像競合之故，而從一重之
    三人以上共同犯詐欺取財罪處斷，惟揆諸前開判決意旨，本
    院仍應將前開參與犯罪組織罪、一般洗錢罪經減輕其刑之情
    形評價在內，於量刑併予審酌。
(三)爰以行為人之責任為基礎，審酌被告正值青壯之年，並非無
    工作能力，竟不思以合法途徑賺取錢財，率爾參與詐欺集團
    犯罪組織，對被害人施行詐術騙取財物，其分擔詐欺集團向
    被害人直接收取款項之工作，為重要角色，亦同時增加檢警
    查緝犯罪及被害人求償之困難，對社會治安實有相當程度之
    危害，其意圖以輕鬆收取贓款方式，牟取不法利益，法治觀
    念不足，價值觀念偏差，且造成社會信任感危機，損害被害
    人財產法益甚鉅，另審酌其犯後坦承犯行，因個人資力而未
    能與被害人達成調解，兼衡其犯罪之動機、目的、手段，暨
    其前科紀錄、於本院自陳之家庭經濟生活狀況等一切情狀，
    諭知如主文欄所示之刑。至辯護人雖以：被告主動積極提供
    警方證據，被告使用自己之機車去取款，沒有隱匿行蹤，可
    知被告非長期犯罪，係因受人慫恿才加入組織，僅有本件取
    款行為，後續無再參與，被告固然犯錯，但也是受人利用，
    被告現做板模工，有固定收入，可以接受附條件緩刑、賠償
    被害人等語，請求為緩刑之宣告。惟本院審酌我國詐騙集團
    猖獗，已成為嚴重社會問題，更為政府嚴格查緝對象，為眾
    所周知之事，被告貪圖不法利益，而參與本件詐騙集團，犯
    罪情節重大、影響社會秩序甚鉅，業如上述，且其且尚未與
    被害人達成和解、賠償損失，因被告犯罪而受損之法和平性
    未能回復或為適當修復，為使其確實記取教訓並達成預防犯
    罪之效，仍有對被告執行上開宣告之刑之必要，本院認為尚
    不宜予緩刑之宣告，附此敘明。　　　
(四)沒收部分：
　1.本件無證據證明被告有因本件犯行而實際獲取報酬，被告本
    身尚無犯罪所得，無從宣告沒收。　
　2.另洗錢防制法第18條第1項前段規定，犯第14條之罪，其所
    移轉、變更、掩飾、隱匿、收受、取得、持有、使用之財物
     或財產上利益，沒收之。前揭洗錢防制法關聯客體之沒收
    ， 核其性質應屬刑法犯罪工具沒收之特別規定，惟上開條
    文雖 採義務沒收主義，卻未特別規定「不問屬於犯罪行為
    人與否 ，沒收之」，此部分條文之解釋自應回歸適用原則
    性之規範 ，即參諸刑法第38條第2項前段，以屬於犯人行為
    人所有者為限，始應予沒收。查本件被害人交出之款項，經
    由被告收取後交付予其他詐欺集團成員，被告對之自無事實
    上之處分權，揆諸前揭說明，自無從適用上開洗錢防制法之
    特別沒收規定，併予指明。　　　　　　　
三、按組織犯罪防制條例第3條第3項固規定：「犯第1項之罪者
    ，應於刑之執行前，令入勞動場所，強制工作，其期間為3
    年。」惟此規定就受處分人之人身自由所為限制，違反憲法
    比例原則及憲法明顯區隔原則之要求，與憲法第8條保障人
    身自由之意旨不符，業經司法院釋字第812號解釋宣告自該
    解釋公布之日即110年12月10日起失其效力。故被告雖犯組
    織犯罪防制條例第3條第1項後段之參與犯罪組織罪，然同條
    第3項規定既經宣告失其效力，自無從適用該規定宣告強制
    工作，併此敘明。
四、依刑事訴訟法第273條之1第1項、第299條第1項前段，組織
    犯罪防制條例第3條第1項後段、第8條第1項後段，洗錢防制
    法第14條第1項、第16條第2項，刑法第11條、第28條、第33
    9條之4第1項第2款、第55條，刑法施行法第1條之1第1項，
    判決如主文。
五、如不服本判決，應於本判決送達之日起20日內，以書狀敘明
     具體理由，向本院提出上訴（應檢附繕本）。　　
本案經檢察官陳旻源提起公訴，檢察官張添興到庭執行職務。
中　　華　　民　　國　　111 　年　　8 　　月　　3 　　日
                  刑事第十三庭  法  官  林德鑫
以上正本證明與原本無異。
如不服本判決應於收受送達後20日內向本院提出上訴書狀，並應
敘述具體理由；其未敘述上訴之理由者，應於上訴期間屆滿後20
日內向本院補提理由書（均須按他造當事人之人數附繕本）「切
勿逕送上級法院」。
告訴人或被害人如不服判決，應備理由具狀向檢察官請求上訴，
上訴期間之計算，以檢察官收受判決正本之日起算。
                                書記官  高郁婷
中　　華　　民　　國　　111 　年　　8 　　月　　3 　　日
附錄本案論罪科刑法條全文：
組織犯罪防制條例第3條第1項
發起、主持、操縱或指揮犯罪組織者，處3年以上10年以下有期
徒刑，得併科新臺幣一億元以下罰金；參與者，處6月以上5年以
下有期徒刑，得併科新臺幣一千萬元以下罰金。但參與情節輕微
者，得減輕或免除其刑。
洗錢防制法第14條
有第二條各款所列洗錢行為者，處7年以下有期徒刑，併科新臺
幣5百萬元以下罰金。
前項之未遂犯罰之。
前二項情形，不得科以超過其特定犯罪所定最重本刑之刑。
中華民國刑法第339條之4
犯第339條詐欺罪而有下列情形之一者，處1年以上7年以下有期
徒刑，得併科1百萬元以下罰金：
一、冒用政府機關或公務員名義犯之。
二、三人以上共同犯之。
三、以廣播電視、電子通訊、網際網路或其他媒體等傳播工具，
    對公眾散布而犯之。
前項之未遂犯罰之。
附件
臺灣臺中地方檢察署檢察官起訴書
                                    111年度偵字第14641號
　　被　　　告　曾暐城　男　18歲（民國00年00月00日生）
　　　　　　　　　　　　住○○市○里區○○路0段000巷00○
　　　　　　　　　　　　0號
　　　　　　　　　　　　居臺中市○○區○○路0段000巷00號
　　　　　　　　　　　　國民身分證統一編號：Z000000000號
上列被告因詐欺等案件，業經偵查終結，認應提起公訴，茲將犯
罪事實及證據並所犯法條分敘如下：
　　　　犯罪事實
一、曾暐城於民國110年12月間某日，依友人「廖漢源」、「王
    耀」邀約，加入某真實姓名年籍不詳、名為「萬里長城」之
    人及其他真實姓名年籍不詳之成年人所組成以實施詐術為手
    段，具有持續性、牟利性之有結構性詐欺犯罪組織，負責擔
    任領取贓款之車手，而與前開組織成員共同意圖為自己不法
    所有，基於3人以上共同詐欺取財、隱匿詐欺所得去向之洗
    錢犯意聯絡，先由詐欺集團內之不詳成員於110年12月10日1
    2時許，撥打電話予陳森然，佯稱其健保卡亂用，涉及刑事
    案件，將凍結銀行帳戶款項，需將帳戶內款項領出交由法院
    公證云云，致陳森然陷於錯誤，遂於同日某時許，前往臺中
    市太平區農會光隆分部，自其所有之太平區農會帳號00000-
    00-000000-0號帳戶臨櫃提領現金新臺幣（下同）80萬元後
    ，再返回其臺中市太平區住處等候通知，嗣該詐欺集團成員
    綽號「萬里長城」之人隨即連繫曾暐城前往陳森然住處領取
    贓款，曾暐城即於同日15時許，騎乘車牌號碼000-000號普
    通重型機車前往臺中市太平區德興街後，再依「萬里長城」
    之人指示，步行前往陳森然住處，向陳森然佯稱係法院人員
    ，並向陳森然收取現金80萬元後，再將前開款項交付予某真
    實姓名年籍不詳之成年男子，隨即騎乘機車離開現場，嗣經
    陳森然發覺受騙，報警處理而循線查獲上情。
二、案經陳森然訴由臺中市政府警察局太平分局報告偵辦。
　　　　證據並所犯法條
一、證據清單及待證事實：
編號 證據名稱 待證事實 一 被告曾暐城於警詢及偵查中之自白 全部犯罪事實。 二 證人即告訴人陳森然於警詢及偵查中證述 告訴人確有於上揭時地，遭詐欺集團詐騙後，依指示將現金80萬元交付予被告之事實。 三 內政部警政署反詐騙諮詢專線紀錄表 告訴人確有於上揭時地，遭詐欺集團成員詐騙之事實。 四 告訴人提供之太平區農會帳戶存摺影本1紙 告訴人確有於110年12月10日自其太平區農會帳戶提領現金80萬元之事實。 五 路口監視器暨超商監視器翻拍照片24張 被告確有於上揭時地，騎乘機車至太平區德興街後，再步行前往告訴人住處向告訴人收取贓款80萬元後，再交付予年籍不詳之人之事實。 六 被告提供之telegram通訊軟體群組對話紀錄翻拍照片3張 被告確有依綽號「萬里長城」之人指示，前往告訴人住處向告訴人收取款項之事實。 
二、核被告曾暐城所為，係犯組織犯罪防制條例第3條第1項後段
    之參與犯罪組織、刑法第339條之4第1項第2款之3人以上共
    同犯詐欺取財及洗錢防制法第14條第1項之普通洗錢等罪嫌
    。被告與綽號「萬里長城」之人及所屬詐欺集團犯罪組織其
    他成員間，就上開犯行有犯意聯絡及行為分擔，請論以共同
    正犯。再者，被告以一行為同時觸犯加重詐欺取財罪、參與
    犯罪組織及普通洗錢等罪間，係以一行為觸犯上開三罪名，
    請依刑法第55條論以想像競合犯，從一重即刑法第339條之4
    第1項第2款之加重詐欺取財罪處斷。
三、依刑事訴訟法第251條第1項提起公訴。
　　此    致
臺灣臺中地方法院
中　　華　　民　　國　 111　　年　　4 　　月　　28　　日
                              檢　察　官　陳旻源
本件正本證明與原本無異
中　　華　　民　　國　 111　　年　　5 　　月　　17　　日
                              書  記  官  黃仲薇
附錄本案所犯法條全文
中華民國刑法第339條之4
犯第339條詐欺罪而有下列情形之一者，處1年以上7年以下有期
徒刑，得併科1百萬元以下罰金：
一、冒用政府機關或公務員名義犯之。
二、三人以上共同犯之。
三、以廣播電視、電子通訊、網際網路或其他媒體等傳播工具，
    對公眾散布而犯之。
前項之未遂犯罰之。
洗錢防制法第14條
有第二條各款所列洗錢行為者，處7年以下有期徒刑，併科新臺
幣5百萬元以下罰金。
前項之未遂犯罰之。
前二項情形，不得科以超過其特定犯罪所定最重本刑之刑。
組織犯罪防制條例第3條
發起、主持、操縱或指揮犯罪組織者，處3年以上10年以下有期
徒刑，得併科新臺幣1億元以下罰金；參與者，處6月以上5年以
下有期徒刑，得併科新臺幣1千萬元以下罰金。但參與情節輕微
者，得減輕或免除其刑。
具公務員或經選舉產生之公職人員之身分，犯前項之罪者，加重
其刑至二分之一。
犯第1項之罪者，應於刑之執行前，令入勞動場所，強制工作，
其期間為3年。
前項之強制工作，準用刑法第90條第2項但書、第3項及第98條第
2項、第3項規定。
以言語、舉動、文字或其他方法，明示或暗示其為犯罪組織之成
員，或與犯罪組織或其成員有關聯，而要求他人為下列行為之一
者，處3年以下有期徒刑，得併科新臺幣3百萬元以下罰金：
一、出售財產、商業組織之出資或股份或放棄經營權。
二、配合辦理都市更新重建之處理程序。
三、購買商品或支付勞務報酬。
四、履行債務或接受債務協商之內容。
前項犯罪組織，不以現存者為必要。
以第5項之行為，使人行無義務之事或妨害其行使權利者，亦同
。
第5項、第7項之未遂犯罰之。